【裁判字號】    97,訴,2229
【裁判日期】    970825
【裁判案由】    違反毒品危害防制條例
【裁判全文】
臺灣彰化地方法院刑事判決              97年度訴字第2229號
公  訴  人  臺灣彰化地方法院檢察署檢察官
被      告  甲○○
                    （另案於臺灣彰化監獄執行中）
上列被告因違反毒品危害防制條例案件，經檢察官提起公訴（97
年度毒偵字第2869號），本院依簡式審判程序判決如下：
    主    文
甲○○施用第一級毒品，累犯，處有期徒刑玖月。
    事    實
一、甲○○前因連續轉讓第一級毒品案件，經臺灣雲林地方法院
    以93年度訴字第65號判決判處有期徒刑1 年2 月，上訴後，
    並經臺灣高等法院臺南分院於民國（下同）93年10月22日以
    93年度上訴字第758 號判決駁回上訴確定；復因轉讓第二級
    毒品案件，經臺灣高等法院臺南分院於95年2 月19日，以94
    年度上更二字第610 號判決判處有期徒刑2 年確定，上開 2
    罪，並經由臺灣高等法院臺南分院以95年度聲字第202 號裁
    定應執行刑為有期徒刑3 年確定，嗣其入監執行，並因中華
    民國96年罪犯減刑條例施行，而經臺灣高等法院臺南分院以
    96年度聲減字第86 號裁定分別減刑，並定應執行刑為1 年6
    月後，已於96年7 月16日縮刑期滿執行完畢。另因施用毒品
    案件，經本院以90年度毒聲字第112 號裁定送觀察、勒戒後
    ，認有繼續施用毒品之傾向，再經本院以90年度毒聲字第23
    02號裁定令入戒治處所施以強制戒治，並經本院以90年度毒
    聲字第4441號裁定停止戒治並付保護管束、以91年度毒聲字
    第1284號、第1449號裁定撤銷停止戒治返所施以強制戒治，
    而於92年1 月8 日因強制戒治執行完畢釋放，並由臺灣彰化
    地方法院檢察署檢察官以92年度戒毒偵字第88、89、90、91
    、92號為不起訴處分確定；復於前開強制戒治執行完畢釋放
    後5 年內之96年9 月間，因施用第二級毒品案件，經本院以
    96年度易字第1666號判決判處有期徒刑5 月，得易科罰金確
    定。詎其仍不知悛悔，復基於施用第一級毒品海洛因及第二
    級毒品甲基安非他命之犯意，於97年5 月16日晚上8 時許，
    在其位於彰化縣二林鎮大園村桃園巷6 號之住處，以將第一
    級毒品海洛因及第二級毒品甲基安非他命一併放入玻璃球內
    以火燒烤、吸食煙霧之方式，同時施用第一級毒品海洛因及
    第二級毒品甲基安非他命1 次。嗣於97年5 月19日上午11時
    30分許，在彰化縣員林鎮○○里○○路145 號前為警盤查查
    獲，經警採集其尿液送驗後，結果呈嗎啡及甲基安非他命陽
    性反應。
二、案經彰化縣警察局員林分局報告臺灣彰化地方法院檢察署檢
    察官偵查起訴。
    理    由
一、除被告所犯為死刑、無期徒刑、最輕本刑為3 年以上有期徒
    刑之罪或高等法院管轄第1審案件者外，於前條第1項程序進
    行中，被告先就被訴事實為有罪之陳述時，審判長得告知被
    告簡式審判程序之旨，並聽取當事人、代理人、辯護人及輔
    佐人之意見後，裁定進行簡式審判程序；除簡式審判程序及
    簡易程序案件外，第1審應行合議審判，刑事訴訟法第273條
    之1 第1 項、第284 條之1 分別定有明文。本件被告甲○○
    所犯係死刑、無期徒刑、最輕本刑為3 年以上有期徒刑之罪
    或高等法院管轄第1 審案件以外之罪，並於本院行準備程序
    時就被訴事實為有罪之陳述，本院合議庭依前揭規定，經評
    議結果，裁定改由受命法官獨任行簡式審判程序，合先敘明
    。
二、上開事實，業據被告甲○○於偵訊、本院準備程序及審理時
    坦承不諱（見臺灣彰化地方法院檢察署97年度毒偵字第2869
    號卷第31、32頁，本院97年度訴字第2229號卷第27、33、34
    頁），且查：
（一）被告尿液經以氣相層析質譜儀（即ＧＣ／ＭＳ）方法檢驗
      結果，確呈第一級毒品海洛因於人體代謝後之嗎啡、第二
      級毒品甲基安非他命之陽性反應，有彰化縣警察局員林分
      局委託檢驗尿液與真實姓名對照認證單、詮昕科技股份有
      限公司97年6 月2 日第00000000號濫用藥物尿液檢驗報告
      各1 紙附卷足證（見臺灣彰化地方法院檢察署97年度毒偵
      字第2869號卷第9 、10頁），是認被告自白核與事實相符
      。
（二）依鑑識實務，按海洛因施用入人體後水解還原成嗎啡，再
      循嗎啡之代謝方式排出體外，且吸食或施打煙毒者，經人
      體代謝作用於8 小時內，即有30％之量排出，24小時之後
      ，續有約剩餘量之90％再排出，72小時之後仍有剩餘微量
      排出，吸食或施打者個人體質不同，其排出時間亦會有差
      異；次按甲基安非他命經口服投與後，約70％於24小時內
      自尿液中排出，其尿液內甲基安非他命成分之檢出，與其
      投與甲基安非他命方式、投與量、個人體質、採尿時間、
      檢測儀器之精密有關，通常採尿液是否呈陽性反應，應以
      投與後24小時所採為宜，一般可驗出甲基安非他命成分之
      最長時間為1 日至5 日。是依上開說明，佐以被告前揭尿
      液檢驗報告，被告自白於前揭時間同時施用第一級毒品海
      洛因、第二級毒品甲基安非他命1 次等語，足認被告自白
      核與事實相符，堪可採為論罪科刑之依據。
（三）按現行毒品危害防制條例就施用毒品者，僅於「初犯」及
      「5 年後再犯」2 種情形，有其追訴條件之限制，即須於
      初犯經觀察、勒戒或強制戒治釋放後，5 年內均無施用毒
      品之行為，始能認其前所實施之觀察、勒戒或強制戒治已
      足遮斷毒癮，而得於5 年後再犯時，再予適用初犯之規定
      ，重行觀察、勒戒等程序；倘5 年內已經再犯，被依法追
      訴處罰，縱其第3次 （或第3 次以上）施用毒品之時間在
      初犯釋放5 年以後，即與「5 年後再犯」之情形有別，且
      因已於「5 年內再犯」，顯見其再犯率甚高，原實施觀察
      、勒戒或強制戒治，已無法收其實效，而無5 年戒斷期之
      存在，自無再經觀察、勒戒及強制戒治之必要，應由檢察
      官逕行起訴（最高法院95年度第7 次刑事庭會議決定參照
      ）。本件被告前因施用毒品案件，經本院以90年度毒聲字
      第112 號裁定送觀察、勒戒後，認有繼續施用毒品之傾向
      ，再經本院以90年度毒聲字第2302號裁定令入戒治處所施
      以強制戒治，並經本院以90年度毒聲字第4441號裁定停止
      戒治並付保護管束、以91年度毒聲字第1284號、第1449號
      裁定撤銷停止戒治返所施以強制戒治，而於92年1 月8 日
      因強制戒治執行完畢釋放，並由臺灣彰化地方法院檢察署
      檢察官以92年度戒毒偵字第88、89、90、91、92號為不起
      訴處分確定；復於前開強制戒治執行完畢釋放後5 年內之
      96 年9月間，因施用第二級毒品案件，經本院以96年度易
      字第1666號判決判處有期徒刑5 月，得易科罰金確定，此
      有臺灣高等法院被告前案紀錄表及臺灣彰化地方法院檢察
      署刑案資料查註紀錄表各1 份在卷可參。揆諸前開決議意
      旨，本次被告於97年5 月間再犯同時施用第一級、第二級
      毒品1 次之犯行，即與「5 年後再犯」之情形有別，應依
      法追訴、審理。
三、核被告甲○○所為，係犯毒品危害防制條例第10條第1 項之
    施用第一級毒品罪及同條第2 項之施用第二級毒品罪。被告
    為施用毒品海洛因、甲基安非他命而持有之低度行為，各為
    其施用之高度行為所吸收，均不另論罪。被告以一行為犯施
    用第一級毒品罪及施用第二級毒品罪，係想像競合犯，應從
    一重之施用第一級毒品罪處斷。又被告前因連續轉讓第一級
    毒品案件，經臺灣雲林地方法院以93年度訴字第65號判決判
    處有期徒刑1 年2 月，上訴後，並經臺灣高等法院臺南分院
    於93年10月22日以93年度上訴字第758 號判決駁回上訴確定
    ；復因轉讓第二級毒品案件，經臺灣高等法院臺南分院於95
    年2 月19日，以94年度上更二字第610 號判決判處有期徒刑
    2 年確定，上開2 罪，並經由臺灣高等法院臺南分院以95年
    度聲字第202 號裁定應執行刑為有期徒刑3 年確定，嗣其入
    監執行，並因中華民國96年罪犯減刑條例施行，而經臺灣高
    等法院臺南分院以96年度聲減字第86號裁定分別減刑，並定
    應執行刑為1 年6 月後，已於96年7 月16日縮刑期滿執行完
    畢，此有臺灣高等法院被告前案紀錄表及臺灣彰化地方法院
    檢察署刑案資料查註紀錄表各1 份在卷可考，其於受有期徒
    刑執行完畢後，5 年以內故意再犯本件有期徒刑以上之罪，
    為累犯，應依刑法第47條第1 項規定，加重其刑。爰審酌被
    告前因施用毒品犯行曾經觀察、勒戒、強制戒治，竟又再行
    施用毒品，無視於毒品對於自身健康之戕害及國家對於杜絕
    毒品犯罪之禁令，惡性非輕，惟坦承犯行，且施用毒品固戕
    害個人健康至深，然就他人權益之侵害仍屬有限等一切情狀
    ，量處如主文所示之刑。另本件被告犯罪時間係在96年4 月
    24日以後，並不符合中華民國96年罪犯減刑條例所定之減刑
    要件，尚無依該條例規定予以減刑之餘地。
據上論斷，應依刑事訴訟法第273 條之1 第1 項、第299 條第 1
項前段，毒品危害防制條例第10條第1 項、第2 項，刑法第11條
、第55條、第47條第1項，判決如主文。
本案經檢察官莊佳瑋到庭執行職務。
中    華    民    國    97    年    8     月    25    日
                  刑事第三庭          法  官  林秉暉
以上正本證明與原本無異。
如不服本判決，應於判決送達後10日內，向本院提出上訴書狀，
上訴書狀應「敘述具體上訴理由」，並按他造當事人之人數附繕
本。「切勿逕送上級法院」。
中    華    民    國    97    年    8     月    26    日
                                      書記官  張清秀
附錄本案論罪科刑法條：
毒品危害防制條例第10條
施用第一級毒品者，處 6 月以上 5 年以下有期徒刑。
施用第二級毒品者，處 3 年以下有期徒刑。


司法院資訊處製作；財團法人民間司法改革基金會備份。
